【裁判字號】    91,自,219
【裁判日期】    920423
【裁判案由】    偽造文書
【裁判全文】
臺灣士林地方法院刑事判決                          九十一年度自字第二一九號
    自  訴  人  甲○○
    即反訴被告
    自訴代理人  陳益軒律師
    被      告  乙○○
    即反訴原告
    選任辯護人  廖湖中律師
右列被告因偽造文書案件，經自訴人提起自訴，反訴被告因誣告案件，經被告提起反
訴，本院判決如左：
    主  文
本件自訴不受理。
甲○○無罪。
    理  由
甲、本訴部分：
一、自訴意旨略以：被告乙○○為台灣黃朝科技股份有限公司（下稱黃朝公司）之法
    定代理人，於民國九十年七月二十四日，將其持有黃朝公司一百萬股之股份，以
    每股新台幣（下同）十元之價格，轉讓給自訴人，經自訴人同意後，被告遂將上
    開股票一千張過戶給自訴人。嗣自訴人並未接獲被告召集股東會之通知，但於同
    年十二月間卻聽聞被告已將黃朝公司之資本額從五千萬增資為一億元，自訴人乃
    向經濟部查詢，並於九十一年三月二十一日及同年四月十日，分別接獲經濟部函
    覆黃朝公司變更登記事項紀錄，始知被告於九十一年一月十一日以偽造之九十年
    十一月三十日上午十時臨時股東會議紀錄，向經濟部辦理增資登記。而且，被告
    向經濟部呈報之股東名簿中，亦無登載自訴人之股東資料及持有股數，足徵被告
    向經濟部呈報之增資及增加發行股票之股東會議決議及股東名簿等異動資料，均
    係被告所偽造，因認被告涉有刑法第二百十條、第二百十四條、第二百十一條之
    偽造文書罪嫌。
二、訊據被告乙○○堅決否認有偽造文書之犯行，辯稱：自訴人沒有照合約履行，所
    以沒有將自訴人的名字登載在股東名冊上。被告辯護人則以自訴人事實上沒有以
    每股十元的價格跟被告買，因為自訴人持有的股票與黃朝公司有糾紛，自訴人不
    是黃朝公司股東名簿的股東，依公司法第一百六十五條及最高法院八十五年台上
    字第二三一○號判例，自訴人不得享有股息及開會等權利。另依據刑事訴訟法第
    三百十九條，自訴人不是適格的當事人等語。
三、按犯罪之被害人始得提起自訴，又不得提起自訴而提起者，應諭知不受理判決，
    刑事訴訟法第三百十九條第一項前段、第三百三十四條分別定有明文。且此所稱
    犯罪被害人，係指因犯罪直接受損害之人而言。經查：
  (一)自訴人雖持有被告背書移轉之黃朝公司股票一千張，但並未登載於黃朝公司股東
    名簿之事實，業據自訴人及被告所承認，核與證人即黃朝公司股務承辦人員林承
    濂於本院證稱被告有交待說他們的合約有問題，對方沒有履行，但可將股票先過
    ，所以有在股票後面蓋公司章及編戶號，但自訴人沒有向公司申請將股東身分登
    載於公司股東名簿等語相符。此外，參考附卷之黃朝公司增資前後股東名簿影本
    二份，也未將自訴人列為股東。因此，足證自訴人之本名及住所或居所均未記載
    於黃朝公司之股東名簿，所以，自訴人並非黃朝公司之股東，依公司法第一百六
    十五條之規定，自訴人不得對抗黃朝公司，也就是說自訴人不得對黃朝公司主張
    其為股東。
  (二)又依卷附黃朝公司九十年十一月三十日上午十時及同年十二月十九日上午十時，
    分別召開之股東臨時常會議事錄及增資後股東臨時會議事錄內容以觀，亦均無自
    訴人之名義，此亦為自訴人所自陳在卷。又刑法第二百十條之偽造文書罪，係以
    無製作權人假冒他人名義製作文書為要件，如以自己名義作成之文書，縱令內容
    不實，除合於業務登載不實之要件，得論以二百十五條之罪名外，尚難論以偽造
    文書罪。另有代表法人權限之人，以法人名義製作文書時，縱令內容不實，亦無
    從成立偽造文書罪。依自訴人提出之資料，涉案之股東臨時會議事錄二份，均分
    別由案外人即股東胡一君、林承濂擔任紀錄，並以自己名義作成；另被告既為黃
    朝公司之代表人，自有權以公司名義製作文書，縱令內容不實，除合於業務登載
    不實之要件，得成立刑法第二百十五條之罪名外，尚無成立偽造文書罪之餘地。
  (三)本件自訴人自訴意旨所指被告涉嫌偽造文書罪等情，縱令屬實，亦因直接受害人
    為經濟部，或黃朝公司及其股東。自訴人並非該公司股東，而且被告也未冒用自
    訴人名義偽造文書，故自訴人並非直接被害人，依法不得提起自訴，應諭知不受
    理之判決。至自訴人聲請傳喚黃朝公司全體股東，如前所述，亦無必要，併此敘
    明。
乙、反訴部分：
一、反訴意旨略以：自訴人即反訴被告甲○○於九十一年十月十八日，以自訴狀捏造
    事實，記載由反訴人於九十年七月二十四日將所持有黃朝公司一百萬股之股份，
    以每股十元之價格轉讓予反訴被告，捏造被告向經濟部謊稱：黃朝公司於九十年
    十一月三十日上午十時，由被告（反訴人）召集黃朝公司全體股東在黃朝公司營
    業址內，召開臨時股東會議，並經黃朝公司全體股東出席，經出席股東全數同意
    通過將黃朝公司資本額由五千萬增資為一億元，及修正公司章程，增加三名董事
    等決議案。等向本院對反訴人提起刑法第二百十條、第二百十四條及第二百十一
    條偽造文書自訴案。因認反訴被告涉犯刑法第一百六十九條第一項之誣告罪云云
    。
二、按誣告罪之成立，須其申告內容完全出於憑空捏造，若所告尚非出於全然無因，
    祇因缺乏積極證明致被誣告人不受訴追處罰者，尚難遽以誣告論罪（最高法院四
    十三年台上字第二五一號判例參照）。反訴人指稱反訴被告捏造反訴人於九十年
    七月二十四日將其所持有黃朝公司一百萬股之股份，以每股十元價格轉讓予反訴
    被告，並提出反訴被告九十一年六月三日所旨民事起訴狀（原於九十年七月二十
    四日向被告法定代理人乙○○以每股十元之金額承購被告（指黃朝公司）五分之
    一股份，即一百萬股為證，固可證明九十年七月二十四日確有股票背書轉讓之事
    實，惟查反訴被告於自訴狀僅係記載﹁被告（反訴人）將其持有黃朝公司一百萬
    股之股份，以每股新台幣十元之價格，轉讓予自訴人（即反訴被告）﹂，並未言
    明以每股十元之現金承購；而且，反訴被告於本院第一次調查時即陳述是以抗癌
    配方與被告交換百分之二十的股權，不是用現金買，此亦為反訴人所承認。另依
    卷附反訴被告所提出之股票以觀，其記載每股金額亦為新台幣十元。是故，本件
    尚不足以證明反訴被告前開自訴反訴人之事實，係出於捏造。況反訴被告自訴反
    訴人犯偽造文書罪，係提出其已依公司法第一百六十四條規定，完成背書轉讓，
    並由黃朝公司在其持有之股票背面加蓋公司章及編戶號，並曾以股東的身分通知
    其更換股票，因此認反訴人未依法為股東會開會通知及偽造股東臨時會議紀錄為
    理由，自難據此率斷反訴被告有誣告罪之犯行。此外復查無其他積極證據足資證
    明被告有何誣告犯行，被告之犯罪不能證明，應為無罪之諭知。
據上論斷，應依刑事訴訟法第三百四十三條、第三百三十九條、第三百三十四條、第
三百零第一條一項，判決如主文。
中      華      民      國      九十二      年    四    月    二十三    日
                                        臺灣士林地方法院刑事第二庭
                    法  官  李  建  忠
右正本證明與原本無異。
如不服本判決，應於判決送達後十日內，向本院提出上訴狀。
                                            書記官  曾  韻  蒔
中      華      民      國      九十二      年    四    月    二十五    日


司法院資訊處製作；財團法人民間司法改革基金會備份。
